臺灣高等法院臺南分院刑事裁定　　　　 96年度交抗字第119號
抗　告　人
即受處分人　　甲○○
上列抗告人因違反道路交通管理處罰條例案件，不服臺灣嘉義地
方法院中華民國96年6月29日裁定（96年度交聲字第95號；原處
分案號：嘉監義裁字第裁76－L00000000號）提起抗告，本院裁
定如下：
    主  文
抗告駁回。
    理  由
一、抗告意旨略以：原審依值勤員警之證言及抗告人依值勤員警
    指示之停車照片，認抗告人於紅燈後3～5秒才通過路口，有
    闖紅燈及不服稽查之事實，而不採納抗告人之抗辯。惟值勤
    員警並未提出確切之相關證據佐證，所言僅為片面之詞，另
    抗告人經值勤員警攔截後，即依其指示停車和出示證照，並
    無不服從值勤員警稽查，原審僅以執勤員警之證述與抗告人
    依值勤員警指示之停車照片即認抗告人有違規事實，實難以
    心服，且有誣陷擾民之嫌，為此請求准予撤銷原裁定，以保
    權益云云。
二、原處分意旨略以：抗告人即受處分人甲○○於民國96年2月
    11日下午3時45分許，駕駛車牌號碼ＫＡ6－351號重型機車
    ，行經嘉義市○○路與文昌街之交岔路口時，因有行經有燈
    光號誌管制之交岔路口闖紅燈及不服從交通勤務警察稽查之
    違規行為，而依道路交通管理處罰條例第53條第1項及第60
    條第2項第1款等規定，裁處異議人罰鍰共計新臺幣（下同）
    2,700元。
三、原裁定意旨以：
（一）異議人固否認有於上開時地行經有燈光號誌管制之交岔路
      口闖紅燈之行為，惟上情業據證人即舉發警員柯優清於原
      審法院調查時到庭結證明確，而異議人亦稱：警員站的距
      離離文昌街口不到50公尺，那裡有一個藥局，警員就是站
      在藥房等語。是當時證人柯優清所站位置距民族路與文昌
      街交岔路口既僅約50公尺，應能確實見到該路口之燈號變
      換及是否有人闖紅燈無誤，再參以證人柯優清與異議人素
      不相識，兩者亦無仇怨，證人自無甘冒偽證罪責誣陷異議
      人之必要，故證人柯優清上開證詞，應屬可採，異議人於
      上開時地行經有燈光號誌管制之交岔路口闖紅燈之違規行
      為，應堪認定。
（二）按交通勤務警察或依法令執行交通稽查任務人員，開單舉
      發違反道路交通管理處罰條例所列之違規事實，經公路主
      管機關或警察機關所為之裁決處罰，本質上為行政處分，
      係公務員基於職務上權力，依法就特定之具體事件所為，
      並具有公法上效果之單方行政行為。因之，車輛駕駛人如
      有涉嫌違反道路交通管理處罰條例等相關規定之行為，而
      經警攔檢稽查時，本有配合交通勤務警察實施稽查之義務
      ，此由前述道路交通管理處罰條例第60條等規定之意旨觀
      之，亦可明瞭。因之，車輛駕駛人不能僅以自己單方面對
      於事實之認定與執勤警員之觀察判斷結果不同，即認執勤
      警員之開單舉發有所不當，而拒絕配合執勤警員之稽查舉
      發。何況執勤警員如就交通違規事件有事實認定不符、違
      規判斷錯誤，或是舉發程序不當等事由，則違規駕駛人本
      可根據道路交通管理處罰條例第9條及第87條等規定，依
      照相關救濟程序，向該管監理機關或管轄之地方法院，分
      別到案陳述或聲明異議，顯見違規駕駛人對於執勤警員之
      舉發內容，認有違法或不當時，即應依循相關爭訟管道尋
      求救濟，而非阻撓或不配合執勤警員之相關稽查程序。基
      此，車輛駕駛人不依照法律規定之適當爭訟管道，就涉嫌
      違規之交通事件尋求救濟，而僅以其所片面認定之事實與
      執勤警員所決定者有異，即不願配合執勤警員之當場檢查
      或舉發，則其行為仍難免於該當道路交通管理處罰條例第
      60條第2項第1款「不服稽查」之處罰規定。
（三）而據證人柯優清證稱：「異議人說她沒有闖紅燈，要我拿
      出她闖紅燈的證據，但是因為我是當場攔截，我沒有辦法
      拿出科學證據。我和異議人拿證件，她有拿出駕照，我要
      開告發單的時候，她就直接把駕照拿回去，我連異議人的
      名字都還沒有寫。我要異議人再出示證件，但是異議人拒
      絕出示證件，她一直說她沒有闖紅燈，要我拿出證據，她
      不理會我，要離開現場，機車擺在攔截的位置，人要離開
      現場，我要攔截她不要離開，她執意要離開，她說我是假
      的警察，要我出示我的證件，我也出示我的服務證給她看
      。我要她出示證件，她不理我，要離開現場，因為異議人
      是女士，我不方便和她拉扯，要她跟我回派出所，她也拒
      絕，她走路離開現場，我就回派出所查車牌，用車牌查資
      料後逕行舉發，告發這件闖紅燈的案件。」等語（參見原
      審卷第十四頁至十五頁），即異議人亦稱：「他叫我拿證
      件給他，我有拿駕照給他，後來警員說我闖紅燈，但是當
      時我沒有闖紅燈。紅單上我有看到他有寫我的名字，其他
      都還沒有寫，我就把我的證件拿回來，我說我沒有闖紅燈
      ，不給你開……我把證件拿回來，警員說要開紅單，要我
      回派出所，我就說我不要去派出所，我們兩個就耗在那裡
      。警員一直擋在我前面，我把車子先停在旁邊，和我孩子
      先走到前面一點，我們並沒有離開現場，過一會，警察就
      走了。」等語（參見原審卷第十三頁），足見異議人於上
      開時、地，確有因自己片面認定未有闖紅燈之行為，即將
      尚未經執勤警員查驗、記錄完成之證件資料予以逕行取回
      ，而不配合該交通勤務警察稽查及開單舉發之行為甚明。
      據此並參照前開說明，足見異議人上開不配合執勤警察稽
      查及開單等行為，確已該當於前述不服從交通勤務警察稽
      查之處罰規定。
（四）綜上所述，異議人於前述時、地，駕駛上開重型機車行經
      設有燈光號誌管制設施之交岔路口闖紅燈，以及不服從交
      通勤務警察稽查之違規事實雖均可認定，然原處分機關漏
      未適用道路交通管理處罰條例第63條第1項第1款、第3款
      等規定，於裁決書之主文內載明記違規點數共4點（闖紅
      燈應記違規點數3點，不服稽查應記違規點數1點），經核
      尚非適當，故應將原處分予以撤銷。異議人之上開違規事
      實既皆可認定，故應依照道路交通管理處罰條例第53條第
      1項、第60條第2項第1款及第63條第1項第1款、第3款等規
      定，處罰鍰1,800元，並記違規點數3點；又不服從交通勤
      務警察之稽查，處罰鍰900元，並記違規點數1點之諭知，
      以資適法。
四、經查：
（一）按汽車駕駛人，行經有燈光號誌管制之交岔路口闖紅燈者
      ，處新臺幣1,800元以上5,400元以下罰鍰；並記違規點數
      3點，道路交通管理處罰條例第53條及第63條第1項第3款
      分別定有明文。次按執行交通勤務警員舉發違反道路交通
      管理處罰條例所列之違規事實，本質上為行政處分，係公
      務員基於職務上之權力，依法就特定之具體事件所為之具
      有公法上效果之單方面行政行為，基於公務員為公法上行
      為具有公信力之原則，該行政處分行為當可被推定為真正
      ，此乃行政法上之基本原理原則，並本於此公信原則，使
      執行員警得當機處分，以達其維護交通秩序、安全之行政
      目的。
（二）抗告人於抗告意旨雖否認有於上開時地行經有燈光號誌管
      制之交岔路口闖紅燈之行為，惟抗告人於民國96年02月11
      日下午03時45分許，駕駛車號ＫＡ6－351號重型機車，行
      經嘉義市○○路與文昌街之交岔路口時，因有行經有燈光
      號誌管制之交岔路口闖紅燈，經警舉發「行經有號誌交岔
      路口闖紅燈」違規之事實，有嘉義市警察局嘉市警交字第
      L00000000號舉發違反道路交通管理事件通知單（參見交
      通部公路總局嘉義區監理所嘉義市監理站處理交通違規聲
      明異議案件卷宗第一頁）及原處分機關交通部公路總局嘉
      義區監理所嘉義市監理站嘉監義裁字第裁76-L00000000號
      違反道路交通管理事件裁決書（參見交通部公路總局嘉義
      區監理所嘉義市監理站處理交通違規聲明異議案件卷宗第
      二頁）附卷可參外；另證人即當日執行舉發職務之員警柯
      優清，亦於原審調查時到庭具結證稱：「（96年2月11日
      下午3點多你在哪裡？）我在執行交通稽查勤務，是在嘉
      義市○○路、文昌街口，和我另外派出所同事江玉銀一起
      出勤。（當時情形如何？）當時我在民族路西往東的方向
      攔檢，我同事則在東往西的方向，我看到異議人闖紅燈，
      我當場攔截下來，告訴她有闖紅燈。（請詳述闖紅燈的情
      形和燈號的變化？）當時異議人民族路由西往東的方向行
      駛，當他到路口的時候，民族路是紅燈，但是她還是闖紅
      燈。（是否知道他紅燈變換多久才進入路口？）完全變成
      紅燈之後3至4秒之後她才進入路口。（是否確定已經變成
      紅燈？）確定，而且已經過了3至5秒。（當時站在離路口
      多遠？）我只知道當時是站在和平路和文昌路的大約中間
      ，但是確實的距離是幾公尺我無法確認。（在那個距離是
      否可以看清楚闖紅燈的情形？）可以，沒有問題。我確定
      異議人有闖紅燈。」等語明確，異議人亦稱：警員站的距
      離離文昌街口不到50公尺，那裡有一個藥局，警員就是站
      在藥房等語（參見原審卷第十四頁至十六頁），是當時證
      人柯優清所站位置距民族路與文昌街交岔路口既僅約50公
      尺，應能確實見到該路口之燈號變換及是否有人闖紅燈無
      誤；又上開證人與抗告人並無怨隙，應無故意攀誣抗告人
      之可能；再者抗告人對於上開證人證述情節，除抗告人是
      否有闖紅燈一節有所爭執外，其餘所述違規當時情形，抗
      告人認與證人所言相符，可見證人柯優清對於抗告人違規
      當時情形，並無故為渲染或誇大其詞，證人柯優清所為證
      詞應堪採信。何況警員執行公務時，本身即受有行政懲處
      責任之監督，且其到庭具結作證，更係以刑事責任擔保其
      證言之真實性，故證人柯優清之上開證述內容，以及其所
      記錄舉發之本件違規事實，經核應無不可採信之處。因之
      ，抗告人於前述時、地，駕駛上開自小客車行經設有燈光
      號誌管制設施之交岔路口時，有闖紅燈之違規行為，應可
      認定。
（三）又警察舉發交通違規行為，並不以照相或錄影為必要之證
      明方法，若強求各種交通違規行為均需以照相或錄影為其
      裁罰依據，事實上殆不可行，蓋諸多違規行為之發生難以
      預期，違規狀態稍縱即逝，如闖紅燈（在未設置闖紅燈自
      動照相儀器之處所）；未戴安全帽之騎士見警攔查，隨即
      戴上安全帽；未繫安全帶之汽車駕駛見警攔查，隨即繫上
      安全帶等情形，根本無法期待此類違規行為均須照相為證
      ，且警察係在現場執行維持交通勤務，該路段交通之繁忙
      情況必係較一般路段為甚，警察在現場執行交通勤務時，
      係立於親自所親聞之事實，應無可能恣意擅斷之作為，是
      本件縱然未有照相、錄影存證，但抗告人既確有於前開時
      、地駕駛汽車闖紅燈之違規事實，仍得予以處罰。再者警
      員舉發交通違規案件，為行政行為之一種，本可依事件性
      質及舉發當時其他相關狀況，而為不同方式之取締或逕行
      舉發，此為執行公權力所必然，而非必以照相或攝影等方
      式為之。是公務員執行職務係代表國家行使公權力，本即
      具有公信力，如謂公務員一切行政行為均需預留證據以證
      其實，則國家行政勢必窒礙難行，據此，刑事訴訟法就犯
      罪證據有關之規定中與屬行政秩序罰之交通違規裁罰本質
      不合之部分，自不在準用之列。本院應認交通勤務警察舉
      發交通違規事件時，若為其親眼所見並有相當證據足認駕
      駛人確有違規行為，則其舉發即應推定為真正，並非必須
      要有照片、錄影帶等存證。抗告人辯稱員警舉發違規闖紅
      燈，需提出相關證據為證，容有誤解，且其未提出任何證
      據證明其對舉發員警之質疑為合理，亦難認其抗告為有理
      由。
（四）次按內政部警政署警署交字第一九四一八號函釋：「對交
      通違規不服稽查取締之事實認定，須經攔停稽查而有下列
      情事者，一、拒絕查驗駕照、行照或其他足資稽查之文件
      者。二、拒絕停靠路邊接受稽查者。三、以消極行為不服
      從稽查。四、經以警報器、喊話器呼叫靠邊停車而不靠邊
      停車接受稽查取締或逃逸者。
（五）據證人柯優清證稱：「異議人說她沒有闖紅燈，要我拿出
      她闖紅燈的證據，但是因為我是當場攔截，我沒有辦法拿
      出科學證據。我和異議人拿證件，她有拿出駕照，我要開
      告發單的時候，她就直接把駕照拿回去，我連異議人的名
      字都還沒有寫。我要異議人再出示證件，但是異議人拒絕
      出示證件，她一直說她沒有闖紅燈，要我拿出證據，她不
      理會我，要離開現場，機車擺在攔截的位置，人要離開現
      場，我要攔截她不要離開，她執意要離開，她說我是假的
      警察，要我出示我的證件，我也出示我的服務證給她看。
      我要她出示證件，她不理我，要離開現場，因為異議人是
      女士，我不方便和她拉扯，要她跟我回派出所，她也拒絕
      ，她走路離開現場，我就回派出所查車牌，用車牌查資料
      後逕行舉發，告發這件闖紅燈的案件。」等語（參見原審
      卷第十四頁至十五頁），即抗告人亦稱：「他叫我拿證件
      給他，我有拿駕照給他，後來警員說我闖紅燈，但是當時
      我沒有闖紅燈。紅單上我有看到他有寫我的名字，其他都
      還沒有寫，我就把我的證件拿回來，我說我沒有闖紅燈，
      不給你開……我把證件拿回來，警員說要開紅單，要我回
      派出所，我就說我不要去派出所，我們兩個就耗在那裡。
      警員一直擋在我前面，我把車子先停在旁邊，和我孩子先
      走到前面一點，我們並沒有離開現場，過一會，警察就走
      了。」等語（參見原審院卷第十三頁），足見抗告人於上
      開時、地，確有因自己片面認定未有闖紅燈之行為，即將
      尚未經執勤警員查驗、記錄完成之證件資料予以逕行取回
      ，而不配合該交通勤務警察稽查及開單舉發之行為甚明，
      已符合對交通違規不服稽查取締之情事。
五、綜上所述，異議人於前述時、地，駕駛上開重型機車行經設
    有燈光號誌管制設施之交岔路口闖紅燈，以及不服從交通勤
    務警察稽查之違規事實可堪認定，然因原處分機關漏未適用
    道路交通管理處罰條例第63條第1項第1款、第3款等規定，
    於裁決書之主文內載明記違規點數共4點（闖紅燈應記違規
    點數3點，不服稽查應記違規點數1點），原審法院經核原處
    分尚非適當，故由原審法審依照道路交通管理處罰條例第53
    條第1項、第60條第2項第1款及第63條第1項第1款、第3款等
    規定，裁定將原處分予以撤銷並就抗告人闖紅燈及不服稽查
    之事實，處罰鍰1,800元，並記違規點數3點；又不服從交通
    勤務警察之稽查，處罰鍰新臺幣900元，並記違規點數1點。
    本院經核原裁定認事用法尚無不當。抗告人提起抗告猶執前
    詞，指摘原審裁定違法，為無理由，應予駁回。
六、據上論斷，應依道路交通案件處理辦法第26條、刑事訴訟法
    第412條，裁定如主文。
中　　華　　民　　國　　96　　年　　8 　　月　　13　　日
                  刑事第二庭    審判長法　官  葉居正
                                      法　官  郭千黛
                                      法　官  吳森豐
以上正本證明與原本無異。
不得再抗告。
　　　　　　　　　　　　　　　　　　　書記官  李梅菊
中　　華　　民　　國　　96　　年　　8 　　月　　13　　日
